【裁判字號】    90,上訴,196
【裁判日期】    900919
【裁判案由】    詐欺等
【裁判全文】
臺灣高等法院花蓮分院刑事判決            九十年度上訴字第一九六號
    上  訴  人  臺灣台東地方法院檢察署檢察官
    被      告  未○○
                乙○○
                甲○○
                庚○○
                丙○○
                辰○○
                癸○○
                午○○
    選任辯護人  王丕衍律師
    被      告  申○○
                寅○○
    選任辯護人  吳漢成律師
    被      告  丑○○
                壬○○
                卯○○
                酉○○
                巳○○
                丁○○
                辛○○
                戌○○
              （原名趙貴英）
                戊○○
                子○○
                己○○
右列上訴人因被告詐欺等案件，不服臺灣臺東地方法院八十七年度訴字第二四六號中
華民國八十七年十二月十八日第一審判決 (起訴案號：八十六年度偵字第一二九三、
三四九一、三四九二號、八十七年度偵緝字第四、二九號、偵字第一七二四號 )，提
起上訴，本院判決如左：
    主  文
原判決關於申○○部分撤銷。
申○○公訴不受理。
其他上訴駁回。
    事  實
一未○○、尤裕明、甲○○、庚○○、丙○○、辰○○、癸○○、午○○、申○○、
 （ 前因贓物案件，經法院判處有期徒刑五月確定，於民國（下同）八十五年八月二
  日執行完畢）及寅○○等人，分別因清償債務、生活急需、經商或結婚等原因，亟
  需現金週轉，竟各與卓金耀（其中甲○○、申○○及寅○○等人，分別與卓金耀、
  陳顧分。辰○○與卓金耀、陳顧分、葉韋福）基於共同意圖為自己不法所有之犯意
  聯絡，分別於如附表一所示之時間、地點（其中庚○○、丙○○尚於如附表二所示
  之時間、地點，詳如下述），均明知渠等與卓金耀、葉韋福、陳顧分間，並無使用
  信用卡消費之事實，上述發卡銀行若知渠等係使用上開信用卡向發卡銀行以外之第
  三人借款時，必拒絕付款予特約商店（即張寶鳳所經營之「清秀佳人美體美容沙龍
  」店），竟仍各以渠等所有如附表一所示之信用卡，向卓金耀（其中甲○○、申○○及寅○○等人，分別向卓金耀、陳顧分二人。辰○○向卓金耀、陳顧分及葉韋福
  三人）以「假消費，真刷卡」之方法，各貸得如附表一所示之金錢（但均由貸與人
  先行扣取百分之十二或十五之月息。另外庚○○、丙○○、甲○○、寅○○、午○○尚貸得如附表二所示之金錢，亦由貸款人先行扣除百分之十二或十五之月息），
  上述貸與人均使用向該店負責人張寶鳳所借得之刷卡機及空白簽帳單，張寶鳳亦明
  知上情，且伊為從事業務之人，竟與前揭各人基於犯意聯絡，由上開借貸雙方，將
  前揭不實之消費事項（借款人簽名，其他內容則由貸與人記載），登載於該店業務
  上作成之文書即簽帳單上，上述貸與人與張寶鳳隨即連續填寫內容不實之請款單，
  亦將此不實之事項，登載於業務上作成之文書，且檢附上述簽帳單，分別向上開銀
  行詐稱前揭借款人有在該店為上述消費及刷卡，而行使之，致使上開銀行因而陷於
  錯誤，而循信用卡消費之付款手續，各交付本人所有如上述刷卡之金錢予張寶鳳，
  張寶鳳再將各該款項扣除手續費後，轉給前揭貸與人，足以生損害於各該銀行（卓
  金耀、陳顧分、葉韋福及張寶鳳部分，另案審結）。
二丑○○、壬○○、卯○○、庚○○、丙○○、酉○○、巳○○、丁○○、辛○○、
  戌○○、戊○○、己○○及子○○等人，分別亦因上述原因，亟需現金週轉，竟各
  與葉韋福，基於共同意圖為自己不法所有之犯意聯絡，分別於如附表二所示之時間
  、地點（此外庚○○、丙○○尚於如附表一所示之時間、地點，已如前述），均明
  知渠等與葉韋福間，並無使用信用卡消費之事實，上述發卡銀行若知渠等係使用上
  開信用卡向發卡銀行以外之第三人借款時，必拒絕付款予特約商店，竟仍各以渠等
  所有如附表二所示之信用卡，向葉韋福以「假消費，真刷卡」之方法，各貸得如附
  表二所示之金錢（均由貸與人先行扣除百分之十二或十五之月息，其中庚○○、丙○○尚貸得前述之金錢），葉韋福均使用向張寶鳳所借得之刷卡機及空白簽帳單，
  張寶鳳亦明知上情，且伊為從事業務之人，竟與前揭各人基於犯意聯絡，由上開借
  貸雙方，將前揭不實之消費事項（借款人簽名，其他內容則由貸與人記載），登載
  於該店業務上作成之文書即簽帳單上，葉韋福與張寶鳳隨即連續填寫內容不實之請
  款單，亦將此不實之事項，登載於業務上作成之文書，且檢附上述簽帳單，分別向
  上開銀行詐稱前揭借款人有在該店為上述消費及刷卡，而行使之，致使上開銀行因
  而陷於錯誤，而循信用卡消費之付款手續，各交付本人所有如上述之刷卡金錢予張
  寶鳳，張寶鳳再將各該款項扣除手續費後，轉給葉韋福，足以生損害於各該銀行。
三案經公訴人自動檢舉偵查起訴。
    理  由
一訊據被告未○○、乙○○、甲○○、庚○○、丙○○、辰○○、癸○○、寅○○、
  午○○、申○○、丑○○、壬○○、卯○○、酉○○、巳○○、丁○○、辛○○、
  戌○○、戊○○、己○○及子○○等人對於右述事實於本院或於原審均坦承不諱，
  核與同案被告卓金耀、葉韋福、陳顧分及張寶鳳供述情節相符，復有請款單、及被
  告等人於如附表一、二所示時地，以上開發卡銀行所發行之信用卡所簽發之簽帳單
  ( 附於台灣台東地方法院檢察署八十六年度偵字第一二九三之一號卷宗內）足資佐
  證，事證明確，被告等人犯行均洵堪認定。
二核被告等人所為，分別均係犯刑法第二百十六條、第二百十五條之行使業務上登載
  不實之文書罪（公訴人漏論本罪，但起訴書已就此罪之事實記載明確，本院自得加
  以論處），及同法第三百三十九條第一項之詐欺取財罪。按上開被告係以上述原因
  ，始向前揭貸與人借用上開款項，以供生活上之急需，並無以詐欺為常業之犯意，
  已甚明確，但公訴人認被告等人均係犯刑法三百四十條之常業詐欺罪，尚有未洽，
  起訴法條應予變更，併此說明。被告等人所犯上開二罪間，有方法結果之牽連關係
  ，係裁判上之一罪，均應依牽連犯之例，從一重之詐欺取財罪處斷。被告等人分別
  與上開貸與人及張寶鳳間，有犯意聯絡，行為分擔，均為共同正犯。被告庚○○、
  丙○○、甲○○、丑○○、寅○○、壬○○、午○○、卯○○、酉○○、辛○○、
  戊○○、及子○○等人，先後二次或多次犯行，犯意概括，時間緊接，犯罪構成要
  件相同，均應依連續犯之例，以一罪論，並皆加重其刑。原審因依上開法條及刑法
  第二十八條、第五十五條、第五十六條、第四十二條第二項，罰金罰鍰提高標準條
  例第一條、第二條等規定，再審酌被告等人因上開原因，急需用錢，未循正常之信
  用卡借貸管道，向發卡銀行依法支借，且貸與人即同案被告卓金耀、葉韋福二人，
  分別先行向被告等人收取月息百分之十二或十五（即年息百分之一百四十四或一百
  八十）之高利，被告等人於次月即應償付發卡銀行上開形式上之借款金額，就重利
  罪而論，被告等人均係被害人，且被告等人貸得之款項，亦非鉅資，僅係供渠等支
  應生活之亟需，是渠等犯罪之動機、目的、手段實均堪矜憫、與所生危害非鉅，及
  渠等犯罪後均坦然認錯態度良好等一切情狀，分別量處如原審主文所示之刑，並各
  諭知易服勞役之折算標準，認事用法，尚無不合，檢察官之上訴意旨謂被告等人對
  於同案被告卓金耀、葉韋福二人係以犯詐欺罪為常業一節，自亦知之甚詳，詎被告
  等人仍與同案被告卓金耀、葉韋福共同實施偽造文書、詐欺等犯行，依最高法院判
  例意旨所示，雖被告等人非賴詐欺維生，仍應對於全部之犯罪結果共同負責，而俱
  論以刑法常業詐欺罪云云，然查：被告等人並非以事實欄所述之犯行為常業，縱卓
  金耀、葉韋福二人以詐欺為常業，  一般一人僅一次與之共同犯罪，亦難論共同犯
  罪之一般人為常業詐欺犯，僅在「詐欺」之基本犯罪事實內論以共同正犯，是檢察
  官之上訴，核無理由，除被告申○○外，此部分應予駁回。
三另公訴意旨以：申○○涉有事實欄之犯行，因認申○○亦涉有詐欺罪嫌云云，然被
  告已於八十九年十一月十八日死亡，有被告設籍地之戶籍謄本乙份附卷，原審未及
  審酌，諭知有罪判決自有未當，檢察官之上訴意旨，雖未執此指摘，惟原判決此部
  分既有可議，應予撤銷並諭知被告申○○不受理之判決。
四被告王瑞祥、黃忠進經合法傳喚，無正當理由不到庭，爰不待其陳述，逕行判決。
據上論斷，應依刑事訴訟法第三百六十八條、第三百六十九條第一項前段、第三百六
十四條、第三百七十一條、第三百零三條第五款，判決如主文。
本案經檢察官      到庭執行職務
中      華      民      國      九十      年      九      月    十九    日
                                  審判長法官  吳  鴻  章
                                        法官  林  德  盛
                                        法官  黃  永  祥
右正本證明與原本無異。
本件檢察官得上訴。
                                      書記官  吳  家  瑩
中      華      民      國      九十      年      九      月    十九    日
附記：
刑法第二百十六條：
行使第二百十條至第二百十五條之文書者，依偽造、變造文書或登載不實事項或使登
載不實事項之規定處斷。
刑法第二百十五條：
從事業務之人，明知為不實之事項，而登載於其業務上作成之文書，足以生損害於公
眾或他人者，處三年以下有期徒刑、拘役或五百元以下罰金。
刑法第三百三十九條第一項：
意圖為自己或第三人不法之所有，以詐術使人將本人或第三人之物交付者，處五年以
下有期徒刑、拘役或科或併科一千元以下罰金。


司法院資訊處製作；財團法人民間司法改革基金會備份。
